臺灣高等法院民事判決
111年度簡易字第109號
原      告  李文祥  
訴訟代理人  高傳盛律師
被      告  施富華  
上列當事人間請求侵權行為損害賠償事件，原告提起刑事附帶民
事訴訟，經本院刑事庭裁定移送前來（111年度交附民字第34號
），本院於中華民國111年11月29日言詞辯論終結，判決如下：
    主      文
被告應給付原告新臺幣伍萬陸仟陸佰柒拾叁元，及自民國一一一
年五月五日起至清償日止，按年息百分之五計算之利息。
原告其餘之訴駁回。
訴訟費用由被告負擔五分之一 ，餘由原告負擔。 
    事實及理由
壹、程序方面：
    被告經合法通知未於言詞辯論期日到場，核無民事訴訟法第
    386條所列各款情形，爰依原告之聲請，由其一造辯論而為
    判決。
貳、實體方面：
一、原告主張：伊於民國110年2月16日3時26分許，騎乘車牌000
    -000號普通重型機車（下稱系爭機車），沿新北市新莊區頭
    興街往化成路方向行駛，行至新北市新莊區福前街交岔路口
    （下稱系爭交岔路口）時，適有被告駕駛車牌000-0000號自
    用小客車（下稱系爭小客車），沿新北市新莊區福前街往新
    北大道方向行駛，行至設有黃色閃光交通號誌之系爭交岔路
    口時，本應減速慢行，作隨時停車之準備，而當時並無不能
    注意之情，竟疏未注意而未減速慢行，即通過系爭交岔路口
    ，系爭小客車之車頭撞擊伊所騎乘之系爭機車之右側車身，
    人車因撞擊而失控滑行倒地（下稱系爭車禍），伊因而受有
    左側手腕與手肘扭挫傷、合併橈骨遠端閉鎖性骨折、左側橈
    骨頭閉鎖性骨折、左側膝部擦挫傷等傷害（下稱系爭傷害）
    。伊因系爭傷害於111年2月16日、111年2月23日、110年3月
    10日、110年3月31日、110年4月21日前往就醫，支出交通費
    新臺幣（下同）3000元。又因系爭傷害需休養3個月，收入
    減損11萬2545元。另因系爭傷害需緊急開刀治療，行動不便
    ，需有專人照護2週，照護費用2萬8000元。並因系爭傷害而
    忍受復原期間日常生活起居不便之痛苦，亦終身承受後遺症
    之影響，已經出現憂鬱情緒及焦慮之適應疾患，身心痛苦，
    受有非財產上損害（慰撫金）18萬元等情。爰依民法第184
    條第1項前段、第191條之2、第193條第1項、第195條第1項
    前段之規定，聲明求為命被告給付原告34萬3545元，及自刑
    事附帶民事訴訟起訴狀繕本送達之翌日即111年5月5日起至
    清償日止，按年息5%計算利息之判決。
二、被告未到庭亦未提出書狀為聲明或陳述。
三、本院之判斷
  ㈠原告主張：被告行經閃光黃燈號誌之系爭交岔路口，因過失
    未注意減速慢行，致發生系爭車禍，造成伊受有系爭傷害，
    據伊提起傷害告訴後，經臺灣新北地方檢察署檢察官提起公
    訴(110年度偵字第28301號)，並經臺灣新北地方法院110年
    度審交易字第1232號、本院111年度交上易字第120號判決認
    定被告構成過失傷害犯行等情，有本院上開判決書在卷可參
    (本院卷第7-10頁)，且被告亦未到場爭執，堪認為真。準此
    ，原告依據民法第184條第1項前段、第191之2條規定，請求
    被告負損害賠償責任，為有理由。
　㈡不法侵害他人之身體或健康者，對於被害人因此喪失或減少
    勞動能力或增加生活上之需要時，應負損害賠償責任，民法
    第193條第1項定有明文。經查:
  ⒈原告主張其因系爭車禍造成系爭傷害，受有交通費3000元、
    工作收入11萬2545元、照護費用2萬8000元、精神慰撫金18
    萬元之損害等語。依此主張，原告之損害金額合計僅為32萬
    3545元（3,000+112,545+28,000+180,000），然其聲明請求
    被告賠償34萬3545元，則其中2萬元（343,545-323,545）之
    請求顯非有據，先予指明。
  ⒉原告主張其因系爭傷害必須休養3個月無法工作，受有3個月
    之薪資損害11萬2545元云云，係以其在大中華保全股份有限
    公司(下稱大中華公司)之每月薪資3萬7515元為計算基準，
    並提出薪資單為證（本院卷第67頁）。惟本院向大中華公司
    查詢原告受傷後請假及扣薪情形，該公司回覆，原告於110
    年10月4日到職，有大中華公司函及勞工勞保加保申報表可
    參(本院卷第31、33頁)。可知系爭車禍發生時，原告尚非大
    中華公司員工，自無從據原告在大中華公司之薪資認定其因
    系爭車禍及傷害3個月不能工作而受有11萬2545元之薪資損
    失。又原告主張其在系爭車禍發生時自營鐘點清潔服務工作
    ，因系爭車禍及傷害3個月無法工作受有損害云云，並提出
    名片為證(本院卷第63頁)。惟原告提出名片，並不能證明車
    禍當時之工作情形，及是否因系爭傷害導致原有工作無法進
    行，受有不能工作之損害等情，原告據此主張其因系爭車禍
    及傷害受有3個月之薪資損害，亦非可採。
  ⒊原告主張其因系爭傷害前往就醫而支出交通費，增加生活上
    之需要，請求賠償3000元交通費，另因傷需專人照護2週，
    請求賠償2週照護費用2萬8000元，並提出衛生福利部臺北醫
    院（下稱臺北醫院）診斷證明書為證(下稱系爭診斷證明書
    ，本院附民卷第13頁)。系爭診斷證明書記載系爭傷害之內
    容、1次急診及4次骨科門診日期、應受專人照顧2週。是原
    告所受之系爭傷害係包含骨折等傷害，自需搭乘車輛就醫，
    且需專人照顧。縱由家人駕車接送或照顧，所支出之勞力及
    相關費用仍可評價為金錢，此種基於身分關係之恩惠，自不
    能加惠於加害人，應認原告受有相當車資及照護費之損害。
    經查:
　　⑴原告前往臺北醫院急診1次、就醫4次，扣除第1次急診為救
      護車送達，應有9趟交通費支出，依據線上地圖查詢原告
      住所至臺北醫院之距離為9.2公里，此為原告所不爭執，
      復有地圖查詢資料在卷可參(本院卷第79、84頁)。再據新
      北市計程車主運價表(本院卷第77頁)，起程1.25公里運價
      70元，續程每200公尺運價5元，每趟計程車車資應為起程
      運價70元加計續程運價200元，合計270元〈(9.2-1.25)÷0.
      2=40，小數點以下四捨五入，70+40×5=270〉。原告搭乘就
      醫之趟數為9趟，共計應有2430元(270×9)之交通費損害，
      其主張交通費損害為3000元，逾2430元之部分，尚非有據
      。
　　⑵原告主張以每日2000元計算照護費用，其需照護期間為2週
      即14天。本院審酌原告因系爭傷害確實有日常生活無法自
      理之狀況，原告主張之照護費用亦未超過一般醫院照護費
      用之標準。因此，原告主張有2萬8000元(2000×14）之照
      護費用損失，亦可認定。　
　㈢按不法侵害他人之身體、健康，被害人雖非財產上之損害，
    亦得請求賠償相當之金額，民法第195條第1項前段，亦有明
    定。法院對於精神慰撫金之量定，應斟酌實際加害情形、所
    造成之影響、被害人痛苦之程度、兩造之身分地位、經濟情
    形及其他各種狀況，以核定相當之數額。經查：原告因本件
    車禍而受有系爭傷害，精神上自受有相當程度之痛苦，依據
    上開規定自得請求被告賠償非財產上之損害。爰審酌原告所
    受之傷勢、車禍發生之過程，兩造之經濟情況、工作情形（
    參本院111年度交上易字第120號刑事判決、置證物袋內之稅
    務電子閘門財產所得調件明細表、及勞工保險資料）等，堪
    認原告主張被告賠償非財產上損害為18萬元，核屬過高，應
    以12萬元為適當。
  ㈣依上所述，原告因系爭車禍及傷害，受有交通費2430元、看
    護費2萬8000元及慰撫金12萬元，合計為15萬430元之損害（
    2,430+28,000+120,000），其之損害數額超過上開部分，為
    無理由。
　㈤再按損害之發生或擴大，被害人與有過失者，法院得減輕賠
    償金額或免除之，民法第217條定有明文。查系爭車禍之發
    生，被告固有行駛系爭交岔路口，未減速慢行，未作隨時停
    車準備之疏失，但原告亦有騎乘機車行經閃光紅燈之交岔路
    口，其為支線道車不讓幹線道車先行之過失情事，此有監視
    器影像翻拍照片及新北市政府警察局道路交通事故初步分析
    研判表、道路交通事故現場圖可證（見置卷外臺灣新北地方
    檢察署110年度偵字第28301號卷影本）。本院審酌兩造上開
    各自過失情節及原因力之強弱等一切情狀，認原告就系爭車
    禍應負過失比例50%為適當。從而，原告所受之15萬430元損
    害，於過失相抵後，得請求之金額應為7萬5215元（150,430
    ×50%）。
　㈥按保險人依本法規定所為之保險給付，視為被保險人損害賠
    償金額之一部分；被保險人受賠償請求時，得扣除之，強制
    汽車責任保險法第32條定有明文。查原告因系爭車禍受領強
    制汽車責任險理賠給付1萬8542元（本院卷第93頁），依上
    開規定，應自其得請求被告賠償之金額中扣除，原告亦同意
    全額扣除（本院卷第100頁），經扣除後，原告尚得請求被
    告賠償5萬6673元（75,215-18,542）。
  ㈦末按遲延之債務，以支付金錢為標的者，債權人得請求依法
    定利率計算之遲延利息。應付利息之債務，其利率未經約定
    ，亦無法律可據者，週年利率為百分之5。給付無確定期限
    者，債務人於債權人得請求給付時，經其催告而未為給付，
    自受催告時起，負遲延責任。其經債權人起訴而送達訴狀，
    或依督促程序送達支付命令，或為其他相類之行為者，與催
    告有同一之效力。民法第233條第1項前段、第203條、第229
    條第2項分別定有明文。本件原告請求被告損害賠償，係以
    支付金錢為標的，原告請求被告給付自刑事附帶民事訴訟起
    訴狀繕本送達翌日即111年5月5日(繕本送達日111年5月4日
    ，本院附民卷第19頁)起至清償日止，按年息5%計算之法定
    遲延利息，核無不合，併應准許。
四、綜上所述，原告依民法第184條第1項前段、第191條之2、第
    193條第1項、第195條第1項前段之規定，請求被告應給付5
    萬6673元，及自111年5月5日起至清償日止，按年息5%計算
    之利息部分，洵屬有據，應予准許，逾此範圍之請求，非屬
    正當，不應准許。
五、本件事證已臻明確，兩造其餘之攻擊或防禦方法及所用之證
    據，經本院斟酌後，均認不足以影響本判決之結果，爰不再
    逐一論列，附此敘明。
六、綜上所述，據上論結，原告之訴為一部有理由，一部無理由
    。依民事訴訟法第79條、第436條之1第3項、第463條、第38
    5條第1項前段，判決如主文。
中　　華　　民　　國　　111 　年　　12　　月　　13　　日
                  民事第十四庭
　　　　　　　　　    審判長法  官  周群翔 
　　　　　　　　　　　      法  官  周珮琦 
　　　　　　　　　　　      法  官  黃珮禎
正本係照原本作成。
不得上訴。
中　　華　　民　　國　　111 　年　　12　　月　　14　　日

　　　　　　　　　　　      書記官  陳柏惟